臺灣高等法院刑事判決　　　　　　　　　　　　　　九十一年度上易字第五九九號
　　上　訴　人　臺灣桃園地方法院檢察署檢察官
　　被　　　告　乙○○
右上訴人因被告業務侵占案件，不服臺灣桃園地方法院九十年度易字第二五一五號，
中華民國九十年十二月二十日第一審判決（起訴案號：臺灣桃園地方法院檢察署九十
年度偵字第一六九七六號）提起上訴，本院判決如左：
    主      文
原判決撤銷。
乙○○連續意圖為自己不法之所有，而侵占對於業務上所持有之物，處有期徒刑捌月
，緩刑年。
    事      實
一、乙○○係甲○○○保險股份有限公司（下稱國泰公司）之職員，負責保險業務之
    推展、保險費收取、保險金申請及給付等業務，為從事業務之人，竟基於意圖為
    自己不法所有之概括犯意，自民國八十八年二月起至八十九年十一月二十七日止
    ，將其業務上所收取如附表所示之保險費二十一筆總金額新台幣（下同）五十五
    萬一千八百五十六元，以變易持有為所有之意思予以侵占入己，挪供己用。嗣於
    八十九年十一月間，國泰公司察覺帳款有異，經深入調查後，始悉上情。
二、案經國泰公司訴請臺灣桃園地方法院檢察署檢察官偵查起訴。
    理      由
一、訊據被告乙○○對於右揭時地將業務上所收取如附表所示之保險費五十五萬一千
    八百五十六元予以侵占入己之事實坦承不諱，核與告訴代理人黃月媛、楊士巽之
    指述情節相符，並有甲○○○員工人事動態資料、被告業務侵占明細表、切結書
    、保戶所立聲明書、收據等附卷可稽，事證明確，被告犯行堪予認定，應予依法
    論科。
二、被告係國泰公司之職員，負責保險業務之推展、保險費收取、保險金申請及給付
    等業務，為從事業務之人，為被告所不爭，並據告訴代理人指訴在卷，復有甲○
    ○○員工人事動態資料一份在卷可稽，被告將其業務上所收取之保險費侵占入己
    ，核其所為，係犯刑法第三百三十六條第二項之業務侵占罪，被告多次侵占行為
    ，時間緊接、方法相同，所犯構成要件相同之罪，顯係基於概括犯意為之，應依
    刑法第五十六條規定論以連續犯一罪，並加重其刑。原審對被告論罪科刑固非無
    見，然原判決事實欄之記載引用附表，但全卷並無附表，顯有遺漏。公訴人上訴
    意旨以原審判決未審酌被告未全部賠償告訴人損害，遽以緩刑之宣告，其裁量不
    符比例原則云云，而指摘原判決不當。惟查，被告並無犯罪前科，已退還告訴人
    二十一萬元，現尚欠三十四萬餘元未能清償，然亦與告訴人達成民事上和解，此
    有和解筆錄可稽，公訴人上訴並無理由。然原判決既有上述可議之處，仍應由本
    院將原判決予以撤銷改判。爰審酌被告犯罪之動機、目的、手段、犯罪所生之危
    害，及犯罪後之態度，坦承犯行，知所悔悟，並已賠償告訴人二十一萬元等一切
    情狀，量處如主文第二項所示之刑。末查被告未曾受有期徒刑以上刑之宣告，有
    本院被告前案紀錄表一份在卷可稽，其因一時失慮，致罹刑章，經此偵審程序，
    當知所警惕，信無再犯之虞，本院認所宣告之刑以暫不執行為適當，爰仍併予諭
    知緩刑三年，以啟自新。
據上論斷，應依刑事訴訟法第三百六十九條第一項前段、第三百六十四條、第二百九
十九條第一項前段、刑法第五十六條、第三百三十九條第二項、第七十四條第一款、
罰金罰鍰提高標準條例第一條前段，判決如主文。
本案經檢察官彭坤業到庭執行職務。
中      華      民      國    九十一    年      四月    二十六    日
                              臺灣高等法院刑事第八庭
                                  審判長法  官  陳  祐  治
                                        法  官  楊  炳  禎
                                        法  官  沈  宜  生
右正本證明與原本無異。
不得上訴。
                                        書記官  吳  健  政
中      華      民      國    九十一    年      五      月      一      日
